【裁判字號】    90,訴,152
【裁判日期】    901026
【裁判案由】    搶奪等
【裁判全文】
台灣新竹地方法院刑事判決                         九十年度訴字第一五二號
    公  訴  人  臺灣新竹地方法院檢察署檢察官
    被      告  甲○○
    指定辯護人  本院公設辯護人  林建和
右列被告因搶奪等案件，經檢察官提起公訴（九十年度偵字第三三七號），本院判決
如左：
    主  文
甲○○意圖為自己不法之所有，而搶奪他人之動產，處有期徒刑參月，如易科罰金，
以參佰元折算壹日；又竊盜，處拘役拾日，如易科罰金，以參佰元折算壹日。
被訴妨害公務部分無罪。
    事  實
一、甲○○原有精神分裂之宿疾，且屬邊緣性智能障礙者，於民國九十年一月六日上
    午五時四十分，因其未規則服藥，舊疾臨將復發之際而陷於精神耗弱之狀態，進
    入新竹縣北埔鄉○○街一二二號之ＯＫ便利商店逗留，見有顧客前來繳納有線電
    視之收視費，竟意圖為自己之不法所有，趁便利商店店員乙○○為顧客蓋章於繳
    費單上不及防備之時，搶取櫃臺上顧客所繳納之現金新台幣（下同）一千七百元
    。乙○○見甲○○人高體壯，且精神有異，乃外出報警。甲○○見該店無人看管
    ，則另行起意，意圖為自己之不法所有，竊取店內之雪茄四支及威士忌酒一瓶，
    得手後即在店內抽煙、喝酒。嗣經乙○○報警後，為警當場在該店內逮捕甲○○
    ，並在其身上查得現金一千七百元、雪茄及威士忌酒（業經發還便利商店店長朱
    利達），因而循線查得上情。
二、案經新竹縣警察局竹東分局報請台灣新竹地方法院檢察署檢察官偵查起訴。
    理  由
一、訊據被告甲○○對於在右開時、地分別搶奪、竊取乙○○所管領之現金及菸酒之
    事實坦承不諱，核與被害人乙○○於警、偵訊及本院審理時所指訴之被害情節相
    符，並有贓證物品認領保管收據乙紙在卷足憑。本件事證明確，被告犯行堪以認
    定。
二、核被告所為係犯刑法第三百二十五條第一項之搶奪罪及同法第三百二十條第一項
    之竊盜罪。所犯上開二罪，犯意各別，構成要件不同，應分論併罰。被告於上開
    行為時因其精神分裂之宿疾未受規則治療，導致思考鬆散、認知與判斷能力皆受
    到嚴重侷限與扭曲，犯行當時精神狀態處於精神耗弱，有精神鑑定報告書乙份在
    卷可參，應依刑法第十九條第二項減輕其刑。爰審酌被告本有精神分裂宿疾，因
 未規則服藥治療而致精神耗弱，無法適度控制其行為，復以其智商僅達七十四，
    為邊緣性智能障礙者，亦較無法適當的規範自己之行為，且其搶奪及竊盜被害人
    之財物，均未用暴力，反社會性尚低，所得之財務價值亦微，且犯後就審時因已
    服用適當之藥物，精神狀況尚佳且知反省其所為，頗有悔悟之意，犯後態度良好
    等一切情狀，量處如主文所示之刑。查被告犯罪後，刑法第四十一條業於九十年
    一月四日修正，其第一條前段為「犯最重本刑為五年以下有期徒刑以下之刑之罪
    ，而受六月以下有期徒刑或拘役之宣告，因身體、教育、職業、家庭之關係或其
    他正當事由，執行顯有困難者，得以一元以上三元以下折算一日，易科罰金。」
    並於同年月十日公佈施行，於同年月十二日生效，比較新舊法之規定，以變更後
    之新法對被告有利，依刑法第二條第一項前段之規定，自應適用裁判時之新法，
    而併諭知易科罰金之折算標準。
三、公訴意旨另以，被告甲○○於九十年一月六日六時許，新竹縣北埔鄉北埔分駐所
    調查製作筆錄之際，企圖撕毀調查筆錄，為員警制止後，竟以手毆打筆錄製作之
    警員犯光源臉部及前胸（傷害部分未據告訴），因認被告甲○○另涉有妨害公務
    之罪嫌。經查，訊據被告矢口否認有妨害公務之故意，辯稱，是警員打伊云云。
    然查，被告於警訊時坦承有撕毀筆錄及毆打警員之犯行，但不知為何有此動作等
    語，有警訊筆錄在卷可參。且警員范光源於偵查時亦證稱被告有上開行為無訛。
    故被告確實在新埔分駐所時有攻擊警員之行為，應可認定。但被告攻擊警員時有
    無妨害公務之故意，則仍應深究。查被告在製作筆錄時均坦承搶奪及竊盜之犯行
    ，並無其他原因導致被告有必要為妨害公務之暴行。又被告原有精神分裂之宿疾
    又未規則服藥，已如上述，其於前開搶奪及竊盜犯行時已呈精神耗弱之狀態，復
    以遭逮捕時又飲酒，至筆錄製作時酒力發作，酒意正酣，衝動控制即弱，因而不
    耐在分駐所內長時間錄製筆錄，始有攻擊警員之行為。故被告顯因疾病及酒精之
    作用，而有出現毫無目的之暴力行為，故其本身亦不知為何有此行為。此觀被告
    事後在警訊中隨即坦承有攻擊行為，但供稱不知為何攻擊等語可明。而被告於本
    院審理時復指稱，警員告知要帶伊去看星星，帶伊至法院領獎，而將帶伊至檢察
    官辦公室云云。亦徵被告在新埔分駐所時之精神狀況已嚴重脫序，並處於緊張狀
    態，警員始必須以哄騙之方法始能將被告移送檢察官複訊。故被告當時之精神狀
    態雖僅在耗弱程度，但其暴力行為，應係毫無目的而出於衝動控制不佳所致，並
    無妨害公務之故意，實難以妨害公務之罪責相繩。雖被告在分駐所之暴力行為有
    傷害之故意，本應成立傷害罪，但此部分亦未據受傷員警之告訴。此外，亦無其
    他證據可資證明被告有公訴人所指之妨害公務犯行，故就妨害公務部分應諭知被
    告無罪。
據上論斷，應依刑事訴訟法第二百九十九條第一項前段、第三百零一條第一項，刑法
第三百二十五條第一項、第三百二十條第一項、第十九條第二項、第二條第一項前段
、第四十一條第一項、罰金罰鍰提高標準條例第一條前段、第二條，判決如主文。
本案經檢察官吳金棟到庭執行職務。
中      華      民      國    九十      年      十      月    二十六    日
                            台灣新竹地方法院刑事第二庭
                                  法  官    黃  珮  禎
右正本證明與原本無異。
如不服本判決，應於判決送達後十日內向本院提出上訴狀( 應附繕本 )，上訴於
臺灣高等法院。
                                  書記官    汪  淑  菁
中      華      民      國    九十      年      十   月    二十六    日
附錄法條：
中華民國刑法第三百二十五條
 (普通搶奪罪)
意圖為自己或第三人不法之所有，而搶奪他人之動產者，處六月以上五年
以下有期徒刑。
因而致人於死者，處無期徒刑或七年以上有期徒刑，致重傷者，處三年以
上十年以下有期徒刑。
第一項之未遂犯罰之。
中華民國刑法第三百二十條
 (普通竊盜罪、竊佔罪)
意圖為自己或第三人不法之所有，而竊取他人之動產者，為竊盜罪，處五
年以下有期徒刑、拘役或五百元以下罰金。
意圖為自己或第三人不法之利益，而竊佔他人之不動產者，依前項之規定
處斷。
前二項之未遂犯罰之。


司法院資訊處製作；財團法人民間司法改革基金會備份。
